臺灣高等法院刑事裁定
110年度聲再字第124號
再審聲請人
即受判決人  呂嘉凌


上列再審聲請人即受判決人因誣告等案件，對於本院108年度上
訴字第2265號，中華民國109年6月24日第二審確定判決（原審案
號：臺灣新北地方法院107年度訴字第1149號，起訴案號：臺灣
新北地方檢察署106年度偵字第37376號），聲請再審，本院裁定
如下：
    主  文
再審之聲請駁回。
    理  由
一、聲請再審意旨略以：再審聲請人即受判決人呂嘉凌（下稱聲
    請人）有新證據足以證明告訴人王旭志（下稱告訴人）於民
    國106年9月1日下午2時8分前，已在玉山商業銀行板橋分行
    （下稱玉山銀行）1樓大廳，並非同日下午2時8分後始抵達
    。玉山銀行所在之文化勳章社區大廈建置有門禁管理系統，
    自大樓地下停車場以樓梯或電梯前往玉山銀行2樓，或自玉
    山銀行以樓梯或電梯離開，均須使用感應卡進出通行，以告
    訴人之感應卡勾稽大樓門禁使用紀錄，可證明告訴人當日於
    員警進入玉山銀行前已在玉山銀行內，即可證明聲請人並無
    誣告及偽證之犯行。本案有新證據足以動搖原判決，使聲請
    人應受無罪判決，爰聲請准予開啟再審程序，並聲請函調告
    訴人所申請感應卡之卡號、簽收紀錄及當日門禁電磁紀錄云
    云。
二、按再審制度，係為發現確實之事實真相，以實現公平正義，
    而於案件判決確定之後，另設救濟之特別管道，重在糾正原
    確定判決所認定之事實錯誤。刑事訴訟法第420條第1項第6
    款原規定：「因發現確實之新證據，足認受有罪判決之人應
    受無罪、免訴、免刑或輕於原判決所認罪名之判決者」，作
    為得聲請再審原因之一項類型，司法實務上認為該證據，必
    須兼具新穎性（又稱新規性或嶄新性）及明確性（又稱確實
    性）二種要件，始克相當。晚近修正將上揭第一句文字，改
    為「因發現新事實、新證據，單獨或與先前之證據綜合判斷
    」，並增定第3項為：「第1項第6款之新事實或新證據，指
    判決確定前已存在或成立而未及調查斟酌，及判決確定後始
    存在或成立之事實、證據。」放寬其條件限制，承認「罪證
    有疑、利歸被告」原則，並非祇存在法院一般審判之中，而
    於判罪確定後之聲請再審，仍有適用，不再刻意要求受判決
    人（被告）與事證間關係之新穎性，而應著重於事證和法院
    間之關係，亦即祇要事證具有明確性，不管其出現係在判決
    確定之前或之後，亦無論係單獨（例如不在場證明、頂替證
    據、新鑑定報告或方法），或結合先前已經存在卷內之各項
    證據資料（我國現制採卷證併送主義，不同於日本，不生證
    據開示問題，理論上無檢察官故意隱匿有利被告證據之疑慮
    ），予以綜合判斷，若因此能產生合理之懷疑，而有足以推
    翻原確定判決所認事實之蓋然性，即已該當。申言之，各項
    新、舊證據綜合判斷結果，不以獲致原確定判決所認定之犯
    罪事實，應是不存在或較輕微之確實心證為必要，而僅以基
    於合理、正當之理由，懷疑原已確認之犯罪事實並不實在，
    可能影響判決之結果或本旨為已足。縱然如此，不必至鐵定
    翻案、毫無疑問之程度；但反面言之，倘無法產生合理懷疑
    ，不足以動搖原確定判決所認定之事實者，仍非法之所許。
    至於事證是否符合明確性之法定要件，其認定當受客觀存在
    之經驗法則、論理法則所支配。是以，現行法所規定之新事
    實或新證據，固不以「事實審判決前已存在而未及調查斟酌
    者」為限，然仍應具備顯然可認足以動搖原有罪確定判決，
    應為無罪、免訴、免刑或輕於原判決罪名之要件，亦即其證
    據本身在客觀上可認為真實，毋須經過調查，經單獨或與先
    前之證據綜合判斷，認足以動搖原判決，使受判決人得受有
    利之裁判者而言，若在客觀上就其真實性如何，尚欠明瞭，
    非經相當之調查，不能辨其真偽，尚難採為聲請再審之理由
    。
三、經查：
  ㈠本件業依刑事訴訟法第429條之2前段規定，於110年4月20日
    通知聲請人到場，並聽取檢察官及聲請人之意見，合先敘明
    。　　 
  ㈡原判決已敘明依告訴人、證人即當時在場之玉山銀行行員林
    郁盛、郭俊明、何鳳珠、證人即新北市政府警察局海山分局
    文聖派出所警員林舫宇、陳光晧之證述、玉山銀行大門出入
    口、內部監視錄影畫面及錄音檔案等證據，認定告訴人係於
    員警到場後，始進入玉山銀行1樓大廳，並未於員警到場前
    以「妳給我小心一點」、「妳小心一點」等語低聲恫嚇聲請
    人，聲請人明知於此，接續向有偵查犯罪權限之檢察官指訴
    遭告訴人以「妳給我小心一點」等語恐嚇，並於偵查中以證
    人身分具結後為前開證述。因認聲請人上開所為，係犯刑法
    第169條第1項之誣告罪及同法第168條之偽證罪，並於理由
    中逐一論述、指駁，詳為說明所憑之依據與得心證之理由，
    此經本院依職權調取本院108年度上訴字第2265號全部卷宗
    核閱卷證無訛。經核原判決所為論斷，業於理由欄內詳述其
    取捨證據及論斷之基礎，及就聲請人所辯各節不可採之原因
    ，詳予指駁，核其論斷作用，皆為事實審法院職權之適當行
    使，無悖於經驗法則或論理法則，亦無違法不當之情事。
  ㈢聲請人雖執上開理由聲請再審，惟原判決業於理由欄貳、一
    、㈡詳予敘明依告訴人、銀行行員、員警之證述及原審勘驗
    玉山銀行大門出入口、內部監視錄影畫面結果，認告訴人係
    於員警到場後，始進入玉山銀行，客觀上不可能於員警到場
    前，出言恐嚇聲請人；於理由欄貳、一、㈣敘明原審勘驗現
    場錄音檔案結果，認告訴人首次出聲之時間，與原審勘驗玉
    山銀行大門口影像結果顯示告訴人進入玉山銀行1樓大廳時
    間相符，可認告訴人係於員警之後到場；且依原審勘驗現場
    錄音、錄影畫面結果，於錄音時間2時9分18秒許之前，只有
    聲請人與銀行行員對話，並無與告訴人交談之影像及聲音，
    告訴人自無從出言恐嚇聲請人；又聲請人於錄音中言詞氣焰
    甚高，完全未見遭恐嚇之害怕情形，亦與常見遭人恐嚇心生
    畏懼之情形不符；且說明聲請人辯稱告訴人於其進入玉山銀
    行時就站在櫃臺前，非但與原審勘驗結果不符，且告訴人亦
    不可能一方面出現在櫃臺前，同時又從大門口出現，進入銀
    行大門，並再度接近櫃臺等語。從而，依原判決認定之事實
    ，已足以確認告訴人於聲請人進入玉山銀行時並未在場，自
    不可能對其低聲恐嚇。況聲請人所指電磁紀錄，僅足以證明
    告訴人進出文化勳章社區大廈門禁之歷程，而玉山銀行2樓
    設有門禁管制，此經告訴人於另案臺灣新北地方法院108年
    度訴字第973號審理時證述明確（見上訴卷第232頁），復有
    現場照片在卷可查（見上訴卷第273頁至第277頁），是告訴
    人並無自文化勳章社區大廈梯間自由進出玉山銀行2樓之權
    限，則本件縱有告訴人出入文化勳章社區大廈之電磁紀錄，
    亦無從遽認告訴人有於員警到場前即已出入玉山銀行。足見
    聲請人所主張之證據方法無論係單獨或與先前證據綜合判斷
    ，均無法使本院產生合理懷疑，並不足以動搖原判決所認定
    之事實，而達應對聲請人為更有利判決之程度。則本件聲請
    意旨所述欠缺再審所應具備之明確性法定要件，而認為聲請
    人應受無罪、免訴、免刑或輕於原判決所認罪名之判決，亦
    與刑事訴訟法第420條第1項第6款規定之要件不符。
  ㈣末按聲請再審得同時釋明其事由聲請調查證據，法院認有必
    要者，應為調查；法院為查明再審之聲請有無理由，亦得依
    職權調查證據，刑事訴訟法第429條之3第1項、第2項分別定
    有明文。上開規定，固賦予聲請人得釋明再審事由所憑之證
    據及其所在，同時請求法院調查之權利，法院認有必要者，
    應為調查，以填補聲請人於證據取得能力上之不足。惟聲請
    人以發現新事實或新證據為由聲請再審，並聲請調查證據時
    ，法院依前述第429條之3第1項規定應為調查者，乃指依該
    證據之內容形式上觀察，無顯然之瑕疵，可以認為足以動搖
    原確定判決，惟若無法院協助，一般私人甚難取得者而言。
    此與於刑事審判程序，當事人為促使法院發現真實，得就任
    何與待證事實有關之事項，聲請調查證據，且法院除有同法
    第163之2條第2項各款所示情形外，皆應予調查之境況，截
    然不同（最高法院109年度台抗字第38號裁定意旨參照）。
    聲請人雖請求調取告訴人感應卡卡號、簽收紀錄及106年9月
    1日文化勳章社區門禁電磁紀錄，以證明告訴人於當日下午2
    時8分前已在玉山銀行。惟告訴人於員警到場前並未在玉山
    銀行，且函調上開電磁紀錄，亦無從證明告訴人有於員警到
    場前出入玉山銀行，已如前述，是依形式上觀察，該證據方
    法顯然不足以動搖原判決，而改為對聲請人更有利之判決，
    自無調查必要。
四、綜上，聲請人所提之新證據，不論單獨或與先前之證據綜合
    判斷，均顯不足以動搖原判決之認定結果，不符刑事訴訟法
    第420 條第1 項第6 款之規定，本件再審聲請無理由，應予
    駁回。
五、據上論斷，應依刑事訴訟法第434條第1項，裁定如主文。
中　　華　　民　　國　　110 　年　　4 　　月　　23　　日
                  刑事第二庭  審判長  法　官  周盈文 
                                      法　官  郭豫珍 
                                      法　官  謝梨敏  
以上正本證明與原本無異。
如不服本裁定，應於收受送達後10日內向本院提出抗告狀。
                                      書記官  周彧亘
中　　華　　民　　國　　110 　年　　4 　　月　　26　　日